臺灣嘉義地方法院刑事判決　　　　　　　　　　　　　九十一年度易字第一九二號
　　公　訴　人　臺灣嘉義地方法院檢察署檢察官
　　被　　　告　甲○○
右列被告因竊佔案件，經檢察官聲請簡易處刑判決（九十年度偵字第二八四八號），
本院認不宜以簡易判決處刑，改依通常程序審理，判決如左：
    主  文
本件免訴。
    理  由
一、公訴意旨略以：甲○○基於意圖為自己不法之利益之概括犯意，先後於民國七十
    五年間，竊佔嘉義縣梅山鄉○○段一號之國有土地如附表Ａ之部分，面積零點零
    一四八公頃，興建鋼骨上蓋鐵皮之二層樓建築物，作為與丁○○合夥開設「實在
    農藥行」之用（此部分追訴權之時效消滅）；復於八十五年間竊佔前揭土地附表
    Ｂ之部分，面積零點零零三六公頃，亦興建磚造二層樓建築物，出租與劉家樟開
    設「四味小吃店」之用；繼於八十六年間，又竊佔前揭土地附表Ｃ、Ｄ之部分，
    Ｃ部分面積零點零零一零公頃，位於Ｂ部分及Ｄ部分之間，四周均無通路，Ｄ部
    分面積零點零零一七公頃，興建鋼骨上蓋鐵皮之二層樓建築物（無門牌號碼），
    出租與他人開設祥真麵食館之用，案經乙○○告發，因認被告涉有刑法第三百二
    十條第二項之竊佔罪嫌云云。
二、按竊佔罪為即成犯，竊佔行為完成，罪即成立，以後之繼續佔據，乃狀態之繼續
    ，而非行為繼續，因之竊佔後雖將原有建物拆除另予改建，僅係竊佔狀態繼續中
    變更其使用之方法，不構成另一新竊佔罪，有關追訴權時效之起算，仍應以最初
    竊佔行為完成時為準，有最高法院八十三年台上字第五一九０號判決可參。
三、訊之被告，對其佔用附表Ｂ、Ｃ、Ｄ所示土地並搭蓋建物之事實，供承不諱，然
    以係被告於民國五十三年向李長勳購地搬至此地後，附近土地因無人使用且係水
    溝，被告遂於六十五年間將水溝加蓋使用，原先部分搭花棚，種植蘭花等，部分
    係空地，後改搭涼棚，嗣因地上建物年久失修損壞，因而八十年代將之改建等語
    置辯，又查證人丙○○證稱附表Ｄ原係空地，其上種有一棵樹木，附表Ｂ、Ｃ原
    係被告做花棚使用，後來花棚改為做倉庫使用，八十六年間被告將之改建，因影
    響採光，發生爭執，八十六年六月十三日遂發生槍擊案件（見九十一年三月六日
    、九十年六月二十七日筆錄），證人丁○○證稱，七十五年四月二十八日起在該
    處經營時在農藥行，當時隔壁之陳家牛肉麵、四味小吃店等處，均係矮房子，該
    矮房子均係被告所搭蓋（見九十年六月二十七日筆錄），且有嘉義縣政府函附五
    十四年九月七日核准在嘉義縣梅山鄉○○村○○路三十號設立榮宗農業企業行之
    營利事業登記抄本一件在卷可按，參之附表Ｂ、Ｃ、Ｄ所示土地，係袋地，部分
    與證人丙○○之牆壁為鄰，其餘周邊被告均蓋有建物，他人無法使用，足見被告
    所辯於民國六十五年間即將該水溝加蓋使用，以後搭蓋花棚、涼蓬，後改建為鐵
    皮屋為可採；又本罪最重本刑為五年以下有期徒刑，其追訴權時效為十年，其追
    訴權時效之起算點一前揭判決自應以最初（民國六十五年）竊佔行為完成時為準
    ，而告發人乙○○之指述及證人丙○○、劉吳金湲、劉清極、劉邦能、張秀青卿
    、丁○○雖證訴被告於八十五、六年間將之改建，僅係其使用方法之變更，仍不
    能構成另一新竊佔罪，是本件被告雖佔有國有土地搭建房屋，出租他人牟利，固
    有不該，然本件於九十年間始經告發人告發由檢察官偵查起訴，追訴權時效已完
    成，依法應為免訴之判決。
四、本件既因時效完成諭知免訴之判決，已如前述，即與移請併辦部分無裁判上一罪
    之關係，移請併辦部分自本院不得予以審判，應退由檢察官依法處理，並此敘明
    。
據上論斷，應依刑事訴訟法第四百五十二條、第三百零二條第二款判決如主文。
本件經檢察官游悅晨到庭執行職務。
中      華      民      國    九  十  一    年      七      月    四    日
                            台灣嘉義地方法院刑三庭
                                  法  官  沈  福  財
右正本證明與原本無異。
如不服本判決，應於判決送達後十日內向本院提出上訴狀( 應附繕本 )。
中      華      民      國    九  十  一    年      七      月    四    日
                                  書記官  黃  郁  萍
